臺灣板橋地方法院交通事件裁定　　　　　　　　　九十三年度交聲字第一０二二號
　　原處分機關　交通部公路總局臺北區監理所
　　異　議　人　甲○○
右列異議人因違反道路交通管理處罰條例事件，對於交通部公路總局臺北區監理所於
中華民國九十三年六月三十日所為之下列處分〔原處分案號：北監自裁字裁四０─Ｃ
ＸＰ０五二五八八號、北監自裁字裁四０─ＣＸＰ０五二三八八號〕，聲明異議，本
院裁定如左：
    主  文
原處分撤銷。
甲○○不罰。
    理  由
壹、本件原處分機關係以異議人於民國〔下同〕九十二年九月一日下午五時一分許及
    同年八月二十九日晚上八時三十四分許，先後在臺北縣蘆洲市○○路及臺北縣蘆
    洲市○○路，其所有牌照號碼ＤＲ－八一六七號自小客車，有『在道路收費停車
    處所停車不依規定繳費』之舉發違規事實，乃依道路交通管理處罰條例第五十六
    條第一項第十一款之規定，分別裁決：壹、〔一〕「罰鍰新台幣壹仟貳佰元整，
    罰鍰限於九十三年七月三十日前繳納。」、「上開罰鍰逾期不繳納之處分：〔一
    〕自九十三年七月三十一日起易處吊扣駕駛執照二個月，並限於九十三年八月十
    四日前繳送。〔二〕九十三年八月十四日前未繳送駕駛執照者，自九十三年八月
    十五日起易處吊銷，並逕行註銷駕駛執照。〔三〕駕駛執照吊（註）銷後，自九
    十三年八月十五日起一年內不得重新考領駕駛執照。」。貳、〔一〕「罰鍰新台
    幣壹仟貳佰元整，罰鍰限於九十三年七月三十日前繳納。」、「上開罰鍰逾期不
    繳納之處分：〔一〕自九十三年七月三十一日起易處吊扣駕駛執照二個月，並限
    於九十三年八月十四日前繳送。〔二〕九十三年八月十四日前未繳送駕駛執照者
    ，自九十三年八月十五日起易處吊銷，並逕行註銷駕駛執照。〔三〕駕駛執照吊
    （註）銷後，自九十三年八月十五日起一年內不得重新考領駕駛執照。」；異議
    人略以：〔一〕伊未曾收受臺北縣停車管理處之繳費通知單，無法繳納費用不應
    受罰。〔二〕法律並未賦予因停車費逾期繳納，舉發單位得逕行舉發處罰。〔三
    〕公立停車場以最嚴厲之手段嚴懲逾期未繳停車費之人民，實非人民福祉等由，
    聲明異議。
貳、查：〔一〕本件係原舉發機關〔臺北縣政府警察局交通隊〕以異議人所有牌照號
    碼ＤＲ－八一六七號自小客車，在右揭時地停車，「未於九十二年九月十六日前
    繳費」、「未於九十二年九月十三日前繳費」，而對『汽車所有人』即異議人『
    逕行舉發』此有臺北縣政府警察局舉發違反道路交通管理事件通知單〔北縣警交
    字第ＣＸＰ０五二五八八號、北縣警交字第ＣＸＰ０五二三八八號〕二紙在卷足
    憑。〔二〕按「汽車駕駛人之行為有左列情形之一，當場不能或不宜攔截製單舉
    發者，得對汽車所有人逕行舉發處罰：一、闖紅燈或平交道。二、搶越行人穿越
    道。三、違規停車而駕駛人不在場。四、不服指揮稽查而逃逸，或聞消防車、救
    護車、警備車、工程救險車之警號不立即避讓。五、違規停車或搶越行人穿越道
    ，經各級學校交通服務隊現場導護人員簽證檢舉。六、其他違規行為經以科學儀
    器取得證據資料者。」，道路交通管理處罰條例第七條之二第一項定有明文。而
    上開規定內容即源自修正前之違反道路交通管理事件統一裁罰標準及處理細則第
    二十三條規定，揆其立法意旨，係因原違反道路交通管理事件統一裁罰標準及處
    理細則第二十三條有關逕行舉發之規定，影響人民權利義務甚鉅，為符合行政法
    上法律保留之精神，乃將之以法律明文規定。則道路交通管理處罰條例第七條之
    二所規範之事由應為列舉規定而非例示規定甚明。本件違規事實乃汽車駕駛人『
    在道路收費停車處所，不依規定繳費。』之違規行為，並非道路交通管理處罰條
    例第七條之二所列各款得逕行舉發事由。據此，原舉發機關依道路交通管理處罰
    條例第七條之二逕行對『汽車所有人』即異議人舉發，於法即有不合。
參、原處分機關為前述處分，固非無見。惟〔一〕本件原舉發單位，就汽車駕駛人『
    在道路收費停車處所，不依規定繳費。』之違規行為，逕行對『汽車所有人』即
    異議人舉發，於法不合，業見前述。原處分機關不查，竟以北監自裁字裁四０─
    ＣＸＰ０五二五八八號、北監自裁字裁四０─ＣＸＰ０五二三八八號裁決書，對
    「汽車『所有人』」即異議人，裁處右列處分，即有違誤。〔二〕「汽車所有人
    、駕駛人違反道路交通管理，經主管機關裁決後逾十五日未向管轄地方法院聲明
    異議，或其聲明異議經法院裁定確定，而不依裁決或裁定繳納罰鍰或不繳送汽車
    牌照、駕駛執照者，依左列規定處理之：一、經處分吊銷汽車牌照或駕駛執照者
    ，由公路主管機關逕行註銷。二、經處分吊扣汽車牌照或駕駛執照者，按其吊扣
    期間加倍處分；仍不依限期繳送汽車牌照或駕駛執照者，吊銷其汽車牌照或駕駛
    執照。三、罰鍰不繳者，按其罰鍰數額，易處吊扣汽車牌照或駕駛執照一個月至
    三個月；不依期限繳送汽車牌照或駕駛執照者，吊銷其汽車牌照或駕駛執照。」
    ，為道路交通管理處罰條例第六十五條第一項明定。析索立法意旨，係指原處分
    於「確定」後始有執行力，乃原處分機關竟於「九十三年六月三十日」，裁決受
    處分人分別裁決：壹、〔一〕「罰鍰新台幣壹仟貳佰元整，罰鍰限於九十三年七
    月三十日前繳納。」、「上開罰鍰逾期不繳納之處分：〔一〕自九十三年七月三
    十一日起易處吊扣駕駛執照二個月，並限於九十三年八月十四日前繳送。〔二〕
    九十三年八月十四日前未繳送駕駛執照者，自九十三年八月十五日起易處吊銷，
    並逕行註銷駕駛執照。〔三〕駕駛執照吊（註）銷後，自九十三年八月十五日起
    一年內不得重新考領駕駛執照。」；貳、〔一〕「罰鍰新台幣壹仟貳佰元整，罰
    鍰限於九十三年七月三十日前繳納。」、「上開罰鍰逾期不繳納之處分：〔一〕
    自九十三年七月三十一日起易處吊扣駕駛執照二個月，並限於九十三年八月十四
    日前繳送。〔二〕九十三年八月十四日前未繳送駕駛執照者，自九十三年八月十
    五日起易處吊銷，並逕行註銷駕駛執照。〔三〕駕駛執照吊（註）銷後，自九十
    三年八月十五日起一年內不得重新考領駕駛執照。」，以右列處分礙及憲法保障
    之受處分人依法爭訟之權，均非適法，爰將原處分撤銷，並諭知異議人不罰，如
    主文。
據上論結，應依道路交通案件處理辦法第二十條前段，裁定如主文。
中　　　華　　　民　　　國　　九十三　　年　　 十一 　　月　　二十九　　日
                                      臺灣板橋地方法院交通法庭
                                          法  官    陳  福  來
右正本證明與原本無異。
如不服本裁定應於送達後五日內向本院提出抗告狀。
                                          書記官    林  兆  嘉
中　　　華　　　民　　　國　　九十三　　年　 　十一　 　月　  　三十　　日
